【裁判字號】    95,交簡上,95
【裁判日期】    951214
【裁判案由】    過失傷害
【裁判全文】
臺灣桃園地方法院刑事判決            95年度交簡上字第95號
公  訴  人  臺灣桃園地方法院檢察署檢察官
上  訴  人  甲○○
上列上訴人即被告因過失傷害案件，不服本院94年度壢交簡字第
1541號，中華民國95年6 月21日第一審刑事簡易判決（聲請簡易
判決處刑案號：94年度偵字第12547 號），提起上訴，經本院管
轄之合議庭改依第一審通常程序審理，判決如下：
    主  文
原判決撤銷。
甲○○無罪。
    理  由
一、聲請簡易判決處刑意旨略以：被告甲○○於民國九十三年十
    二月十三日上午駕駛車牌號碼二Ｈ─一四五六號自用小客車
    ，沿桃園縣楊梅鎮○○路由楊梅鎮往新屋鄉方向行駛，於同
    日十一時四十五分許，行至同路段一０八號前，本應注意車
    前狀況，且應注意兩車併行之間隔，隨時保持必要之安全措
    施，而當時情形係日間自然光線、市區道路○路面鋪設柏油
    、乾燥並無缺陷、無障礙、視距良好等情況，並無不能注意
    之情事，竟疏未注意且未保持兩車併行之間隔及安全距離，
    至車輛左側保險桿與同向由告訴人乙○○騎乘之車牌號碼Ｍ
    ＮＭ─一三八號重型機車右側車身發生擦撞，乙○○當場倒
    地並受有第三腰椎骨折之傷害。因認被告甲○○涉犯刑法第
    二百八十四條第一項前段之過失傷害罪等語。
二、按犯罪事實應依證據認定之，無證據不得認定犯罪事實。又
    不能證明被告犯罪者，應諭知無罪之判決，刑事訴訟法第一
    百五十四條第二項、第三百零一條第一項分別定有明文。又
    事實之認定，應憑證據，如未能發現相當證據，或證據不足
    以證明，自不能以推測或擬制之方法，為裁判基礎（最高法
    院四十年台上字第八六號判例意旨參照）；再告訴人之告訴
    ，本以使被告受刑事訴追為目的，故其陳述是否與事實相符
    ，自應調查其他證據，以資審認，苟其所為攻擊之詞，尚有
    瑕疵，則在此瑕疵未予究明以前，即不能遽採為斷罪之基礎
    （最高法院六十九年台上字第一五三一號判例參照）；又認
    定犯罪事實所憑之證據，雖不以直接證據為限，間接證據亦
    包括在內，然而無論直接證據或間接證據，其為訴訟上之證
    明，須於通常一般之人均不致有所懷疑，而得確信其為真實
    之程度者，始得據為有罪之認定，倘其證明尚未達到此一程
    度，而有合理之懷疑存在而無從使事實審法院得有罪之確信
    時，即應由法院為諭知被告無罪之判決（最高法院七十六年
    台上字第四九八六號判例意旨參照）。
三、本件聲請簡易判決處刑意旨認定被告涉有過失傷害罪嫌，無
    非係以告訴人乙○○之指訴、診斷證明書、交通事故調查報
    告表、道路交通事故調查報告表及現場照片等為其主要論據
    。訊據被告甲○○固坦承於九十三年十二月十三日上午十一
    時四十五分許，駕駛車牌號碼二Ｈ─一四五六號自用小客車
    ，行經楊梅鎮○○路一０八號前，與告訴人騎乘之車牌號碼
    ＭＮＭ─一三八號重型機車發生擦撞，致告訴人受有傷害等
    情，惟堅決否認有何過失傷害之犯行，並辯稱：伊當時正常
    行駛於車道上，並於通過閃光路口時，因車流量大遂將時速
    減至二十公里，緩速行駛，且與前車保持安全距離，但告訴
    人騎乘機車從大模路左轉進入楊新路，且從伊車輛左後方沿
    路中心（雙黃線附近）處超車駛來並隨切往道路右側，因機
    車駕駛不當而擦撞伊車輛前保險桿左側，伊已盡注意義務並
    隨時採取必要安全措施之義務，一發現告訴人即踩煞車，被
    告並無任何過失等語。經查：
    (一)證據能力部分：
      (1)按被告以外之人於審判外之言詞或書面陳述，除法律有
        規定者外，不得作為證據；又被告以外之人於審判外之
        陳述，經當事人於審判程序同意作為證據，法院審酌該
        言詞陳述或書面陳述作成時之情況，認為適當者，亦得
        為證據，刑事訴訟法第一百五十九條第一項、第一百五
        十九條之五第一項分別定有明文。查本件關於證人即告
        訴人乙○○於警詢及偵訊中所為有關被告犯行之陳述，
        固係被告以外之人於審判外所為之言詞陳述，然被告於
        本院行準備程序中對上開證據之證據能力未表示爭執（
        見本院九十五年八月三十日準備程序筆錄），且經本院
        於最後審理期日就上開警詢、偵訊筆錄逐一提示並告以
        要旨，被告就此部分證據之證據能力亦均未聲明異議，
        僅爭執其所述實在否（證明力），本院審酌證人乙○○
        為本件被害人，親身經歷見聞本案車禍發生經過之全貌
        ，其證詞對認定犯罪事實之存否有其必要性，且上開警
        詢筆錄之取得及製作過程，復查無違法取證之瑕疵存在
        ，引用其警詢及偵訊中之陳述作為證據應屬適當，依刑
        事訴訟法第一百五十九條之五規定，即有證據能力。
      (2)另道路交通事故現場圖、道路交通事故調查報告表均係
        員警接獲報案後抵達肇事現場，依法執行實施勘察等職
        務後所製作以紀錄當時實見現場情形之紀錄文書，並無
        證據證明有何虛偽不實或明顯瑕疵等顯不可信存在，依
        刑事訴訟法第一百五十九條之四第一款之規定，皆有證
        據能力；至卷附被害人乙○○之長庚紀念醫院診斷證明
        書，則為醫師於執行醫療業務時所需製作之證明文書，
        復無證據顯示該診斷證明書存有詐偽或虛飾之情事，核
        無刑事訴訟法第一百五十九條之四第二款所定顯有不可
        信之特別情況，應得為證據；又車禍現場照片則係機械
        之方式所留存之影像，並非依憑人之記憶再加以轉述而
        得，要非供述證據，殊無「傳聞證據排除法則」之適用
        ，此外，復無證據證明有何偽造、變造或違法取得之情
        事，且均與檢察官主張之事實具有關聯性，各該照片亦
        胥有證據能力。
    (二)實體部分：
      (1)被告於九十三年十二月十三日上午十一時四十五分許，
        駕駛車牌號碼二Ｈ─一四五六號自用小客車，沿桃園縣
        楊梅鎮○○路由楊梅鎮往新屋鄉方向行駛，於行經楊梅
        鎮○○路一０八號前，與告訴人騎乘之車牌號碼ＭＮＭ
        ─一三八號重型機車發生擦撞，致告訴人受有第三腰椎
        骨折之傷害等情，業經被告自承不諱，並有道路交通事
        故現場圖、調查報告表、長庚紀念醫院診斷證明書各一
        份在卷可稽，堪認屬實。
      (2)有關本件車禍發生之經過，證人即被害人乙○○於警詢
        及本院審理時證稱：經過閃紅燈之大模路口左轉進入楊
        新路，因當時旁邊車輛很多，遂沿著中心線（即雙黃線
        ）附近行駛，打方向燈從中間慢慢往右邊靠過去，一往
        右靠過去，被告的車就從後面撞過來，撞到機車右後側
        排氣管，其就往右倒地，車禍發生地點距離大模路與楊
        新路口約五十公尺等語（見九十四年度偵字第一二五四
        七號卷第十一頁，本院九十五年十一月三十日審理筆錄
        ），再佐以警製之道路交通事故現場圖及事故調查報告
        表記載，本件車禍發生地點係在桃園縣楊梅鎮○○路一
        ０八號前，距離該交岔路口顯已有相當距離，因之，本
        件車禍發生應無涉於閃光號誌交岔路口減速慢行、轉彎
        車應讓直行車先行等行車注意義務，另外，依照上揭事
        故現場圖所示，事故現場並未留下被告所駕駛自小客車
        煞車痕跡及落土碎片等跡證，且由被告與告訴人之車損
        情況判斷，尚不足以認定被告有何超速或未減速行駛之
        情形，是台灣省桃園縣區車輛行車事故鑑定委員會、台
        灣省車輛行車事故覆議鑑定委員會鑑定之基礎，既有所
        懷疑，則台灣省桃園縣區車輛行車事故鑑定委員會鑑定
        意見書、台灣省車輛行車事故覆議鑑定委員會之鑑定意
        見均指被告駕駛自小客車行經閃光黃燈交岔路口未減速
        慢行為肇事次因一節，顯與事實不符，當不足資為不利
        於被告之證明。
      (3)再者，證人乙○○雖指證本件車禍係肇因於被告駕車從
        後追撞其所騎乘之機車排氣管云云，然被告堅詞否認，
        並辯稱當時車流量很大，證人騎乘之機車係從汽車左後
        方出現等語。查本件車禍事故發生後，證人乙○○所騎
        乘機車車身未見明顯損害，而被告所駕駛之自用小客車
        車頭並無明顯凹損、刮擦痕，僅在前保險桿左側、約略
        在左側車頭方向燈下方部位，留有一道與車身平行之刮
        擦痕，且刮擦痕是由後往前延伸，也就是後方擦痕比較
        明顯比較寬，前方則較細較淡等情，此觀諸車禍現場照
        片、被告所提出之車損照片甚明（見同上偵卷第二十九
        頁至第三十一頁、第三十六頁），而被告亦自承該刮擦
        痕是此次車禍所造成（見本院九十五年十一月三十日審
        理筆錄），是可徵被告所駕駛之自小客車前保險桿左側
        所留上開刮擦痕應係此次事故後所產生。另查，證人乙
        ○○所騎乘之機車排氣管高度約略在被告所駕駛之自小
        客車輪胎位置，機車後車燈燈罩高度則與被告所駕駛之
        自小客車左前保險桿位置相符一情，此經台灣桃園地方
        法院檢察署檢察官於九十四年八月十二日勘驗明確，且
        有勘驗當時所拍攝之車輛照片附卷可證（見同上偵卷第
        四十四頁至第四十七頁），是以被告駕駛之自小客車前
        保險桿左側所遺留之刮擦痕顯不可能是因碰撞到證人乙
        ○○騎乘之機車排氣管所造成，證人乙○○此部分指訴
        核與事實不符。而依據證人乙○○於本院審理時證稱：
        其等一輛計程車通過路口，看後面沒車，就左轉進入楊
        新路，當時旁邊車很多，其就騎在中間，慢慢往右邊靠
        過去等語（見同上審理筆錄），衡諸常情，若非當時桃
        園縣楊梅鎮○○路上車流量大且各車之前後間距甚小，
        迄駛抵本案二車碰撞點時方有較適宜之間距可供穿越，
        證人乙○○由大模路左轉進入楊新路之際，自會逕往道
        路右側而靠邊騎行，要不至違規一路沿雙黃線附近騎駛
        ，待行抵碰撞處始欲右偏切向路邊。又在車流量大之路
        段，相較於車體短、窄，穿縫插隙極為靈活便捷之機車
        ，前後緊挨魚貫前行之自小客車車速當緩於機車，此並
        為事理之必然。再者，被告所駕自小客車前保桿左側所
        留之與車身平行之刮擦痕，依其呈現之刮擦痕是後方擦
        痕比較寬而明顯，前方則較細而淡，顯係遭致由後往前
        之擦觸力道所造成，據此尤徵與之擦觸之他物，其動線
        亦復如是，稽此各端，堪認本案核係證人乙○○騎駛機
        車甫轉入楊新路時，因該路車流量大且無適當間隙得以
        穿越，乃暫沿雙黃線附近騎行，迨一路超越緩速之車流
        兼括被告之自小客車，始見前方留有合宜之間距而欲右
        偏切向路邊時，遂於超車行進間由後往前自己騎車觸及
        被告自小客車保險桿左側之各情，由是可徵前揭被告所
        執之辯解屬實，胥值採信，乙○○指稱係被告駕車自後
        方追撞其騎駛之機車云云，委屬虛詞，殊非可採。職是
        ，證人乙○○欲右偏而自己擦觸被告自小客車之前保險
        桿左側時，既乃在超車行進間，則此二舉要屬連貫為之
        ，易詞以言，即超車趨近前保桿旁時隨之右偏，彼此未
        存有容髮之間，因之，於客觀出現右偏跡象之際，不論
        時間及空間上，顯皆未留有充分之餘裕可使被告注意及
        此並為適切之應變措施，是以被告突臨乍遇此狀，要屬
        無從防範，自難謂之有應注意且「能注意」卻未注意之
        過失。
四、綜上所述，被告所辯對於本件車禍之發生並無過失，堪予採
    信。從而公訴人所提出之證據並無法證明被告於本件車禍事
    故之發生存有何過失，或有何應注意之行車義務卻疏未注意
    之情形存在，此外，復查無其他積極證據足資證明被告確有
    公訴人所指之上開犯行，自屬不能證明被告犯罪，揆諸首揭
    法條、判例要旨及說明，應諭知被告無罪之判決，原審判決
    未察，而為被告有罪之判決，尚有未合，上訴人執前述理由
    提起上訴為有理由，自應由本院將原審判決撤銷改判。又本
    件檢察官原聲請以簡易判決處刑，惟經本院認有刑事訴訟法
    第四百五十一條之一第四項但書第三款之情形，因此改依第
    一審通常程序審理，並為被告無罪之諭知。
五、據上論斷，應依刑事訴訟法第四百五十二條、第四百五十五
    條之一第三項、第三百六十九條第一項前段、第三百零一條
    第一項，判決如主文。
本案經檢察官郝中興到庭執行職務。
中    華    民    國    95    年    12    月    14    日
                    台灣桃園地方法院交通法庭
                          審判長法  官  蔡榮澤
                                法  官  蕭世昌
                                法  官  何俏美
以上正本證明與原本無異。
如不服本判決，應於送達後10日內，向本院提出上訴狀。
                                書記官  陳淑瓊
中    華    民    國    95    年    12    月    15    日


司法院資訊處製作；財團法人民間司法改革基金會備份。
